【裁判字號】    95,訴,2201
【裁判日期】    950825
【裁判案由】    毒品危害防制條例
【裁判全文】
臺灣板橋地方法院刑事判決              95年度訴字第2201號
公  訴  人  臺灣板橋地方法院檢察署檢察官
被      告  林０
上列被告因毒品危害防制條例案件，經檢察官提起公訴（94年度
毒偵字第7398號），被告於準備程序進行中就被訴事實為有罪之
陳述，經告知簡式審判程序之旨，並聽取當事人之意見後，本院
裁定由受命法官獨任進行簡式審判程序，並判決如下：
    主  文
林０連續施用第一級毒品，累犯，處有期徒刑壹年。扣案之第
一級毒品海洛因（淨重零點零肆公克）沒收銷燬之；裝載第一級
毒品海洛因之外包裝袋拾壹只沒收。
    事  實
一、林０曾因施用毒品，經本院以87年度毒聲字第2094號裁定
    應送勒戒處所觀察、勒戒，經觀察、勒戒後，認無繼續施用
    毒品傾向，於民國87年10月21日經臺灣板橋地方法院檢察署
    檢察官以87年度少連偵字第468號為不起訴處分確定；復因
    施用毒品，經本院以88年度毒聲字第815號裁定應送勒戒處
    所觀察、勒戒，經觀察、勒戒後，亦認無繼續施用毒品傾向
    ，於88年2 月26日經臺灣板橋地方法院檢察署檢察官以88年
    度偵字第3880號為不起訴處分確定；又因施用毒品，經本院
    以88年度毒聲字第4484號裁定令入戒治處所施以強制戒治1
    年，於89年5 月30日停止戒治，所餘戒治期間付保護管束，
    迄89年7 月19日保護管束期滿未經撤銷，視為強制戒治期滿
    執行完畢。並另經臺灣板橋地方法院檢察署提起公訴，經本
    院以88年度易字第3653號就施用第二級毒品部分判處有期徒
    刑5 月，就連續轉讓第二級毒品部分判處有期徒刑7 月，合
    併應執行有期徒刑10月，於90年3 月12日執行完畢（構成累
    犯）。再因違反毒品危害防制條例案件，自94年2 月1 日起
    至同年4 月7 日止，連續施用第一級毒品，經本院以94年度
    訴字第1221號判處有期徒刑10月，於94年8 月17日確定，尚
    在執行中。詎其仍未戒除毒癮，竟於強制戒治執行完畢釋放
    後，5 年內基於施用第一級毒品海洛因（以下簡稱海洛因）
    之概括犯意，分別於94年12月9 日及同年月10日，在００縣
    ００鎮○○街00巷00號0 樓住處，以將海洛因稀釋後，再以
    針筒注射入體內之方式各施用海洛因1 次。嗣於同年月11日
    19時許，為警在００縣００鎮○○路00巷口查獲，並扣得海
    洛因1 包（淨重0.04公克），採尿驗悉。
二、案經臺北縣政府警察局三峽分局報告臺灣板橋地方法院檢察
    署檢察官偵查起訴。
    理  由
一、上揭事實，業據被告林０於本院審理中坦承不諱，且其於
    95年12月11日為警查獲後所採集之尿液，經送往臺灣檢驗科
    技醫藥股份有限公司以EIA酵素免疫分析法初步檢驗，以
    GC/MS氣相層析質譜儀確認檢驗結果，有鴉片類陽性反應，
    有該公司94年12月25日CH/2005/C0429號濫用藥物尿液檢驗
    報告乙紙在卷可稽。並有被告為警查獲時所持有之白粉1包
    扣案可證，而前開白粉經送往法務部調查局鑑定結果，認含
    海洛因成分，合計淨重0.04公克（空包裝總重0.24公克），
    亦有該局95年2月22日鑑定通知書乙紙附卷可參。足徵被告
    自白與事實相符，被告施用第一級毒品犯行應堪認定。按毒
    品危害防制條例於92年7月9日修正公布，自93年1月9日施行
    ，其中第20條、第23條將施用毒品之刑事處遇程序，區分為
    「初犯」及「5年內再犯」、「5年後再犯」，依其立法理由
    之說明：「初犯」，經觀察、勒戒或強制戒治後，應為不起
    訴處分或不付審理之裁定；經觀察、勒戒或強制戒治執行完
    畢釋放後，「5年內再犯」者，因其再犯率甚高，原實施之
    觀察、勒戒及強制戒治既已無法收其實效，爰依法追訴或裁
    定交付審理。至於經觀察、勒戒或強制戒治執行完畢釋放後
    ，「5年後再犯」者，前所實施之觀察、勒戒或強制戒治已
    足以遮斷其施用毒品之毒癮，為期自新及協助其斷除毒癮，
    仍適用「初犯」規定，先經觀察、勒戒或強制戒治之程序。
    從而依修正後之規定，僅限於「初犯」及「5年後再犯」二
    種情形，始應先經觀察、勒戒或強制戒治程序。倘被告於5
    年內已再犯，經依法追訴處罰，縱其第3次（或第3次以上）
    再度施用毒品之時間，在初犯經觀察、勒戒或強制戒治執行
    完畢釋放5年以後，已不合於「5年後再犯」之規定，且因已
    於「5年內再犯」，顯見其再犯率甚高，原實施觀察、勒戒
    或強制戒治，已無法收其實效，即應依該條例第10條處罰，
    最高法院95年5月9日95年度第7次刑事庭會議決定意旨可資
    參照。而被告曾因施用毒品，經本院以87年度毒聲字第2094
    號裁定應送勒戒處所觀察、勒戒，經觀察、勒戒後，認無繼
    續施用毒品傾向，於87年10月21日經臺灣板橋地方法院檢察
    署檢察官以87年度少連偵字第468號為不起訴處分確定；復
    因施用毒品，經本院以88年度毒聲字第815號裁定應送勒戒
    處所觀察、勒戒，經觀察、勒戒後，亦認無繼續施用毒品傾
    向，於88年2月16日經臺灣板橋地方法院檢察署檢察官以88
    年度偵字第3880號為不起訴處分確定；又因施用毒品，經本
    院以88年度毒聲字第4484號裁定令入戒治處所施以強制戒治
    1年，於89年5月30日停止戒治，所餘戒治期間付保護管束，
    迄89年7月19日保護管束期滿未經撤銷，視為強制戒治期滿
    執行完畢。並另經臺灣板橋地方法院檢察署提起公訴，經本
    院以88年度易字第3653號就施用第二級毒品部分判處有期徒
    刑5月，就連續轉讓第二級毒品部分判處有期徒刑7月，合併
    應執行有期徒刑10月，於90年3月12日執行完畢。再因違反
    毒品危害防制條例案件，自94年2月1日起至同年4月7日止，
    連續施用第一級毒品，經本院以94年度訴字第1221號判處有
    期徒刑10月，於94年8月17日確定，尚在執行中，有臺灣高
    等法院被告前案紀錄表乙紙在卷可稽。足徵被告係於前開強
    制戒治執行完畢釋放後5年內已再犯施用毒品罪，經依法追
    訴處罰，再犯本件毒品危害防制條例第10條之罪。本件事證
    明確，被告犯行洵堪認定。
二、被告行為後，刑法業於94年2月2日經總統以華總一義字第
    09400014901號修正公布，並於95年7月1日施行。修正刑法
    第2條、第47條，並刪除第56條連續犯等規定。按行為後法
    律有變更者，適用行為時之法律，但行為後之法律有利於行
    為人者，適用最有利於行為人之法律，修正後刑法第2條第1
    項定有明文。此條規定係規範行為後法律變更所生新舊法律
    比較適用之準據法，本身尚無新舊法比較之問題，於新法施
    行後，應一律適用新法第2條第1項之規定，為「從舊從輕」
    之比較，先予敘明。再按本次法律變更，比較時應就罪刑有
    關之共犯、未遂犯、想像競合犯、牽連犯、連續犯、結合犯
    ，以及累犯加重、自首減輕暨其他法定加減原因（如身分加
    減）與加減例等一切情形，綜其全部罪刑之結果而為比較（
    最高法院95年5月23日95年度第8次刑庭會議決議參照）。經
    查：刑法第47條將原「受有期徒刑之執行完畢，或受無期徒
    刑或有期徒刑一部之執行而赦免後，五年以內再犯有期徒刑
    以上之罪者，為累犯，加重本刑至二分之一。」之規定，修
    正為刑法第47條第1項，修正後之新規定為「受徒刑之執行
    完畢，或一部之執行而赦免後，五年以內故意再犯有期徒刑
    以上之罪者，為累犯，加重本刑至二分之一。」經比較新舊
    法之結果，修正後之新規定對被告並未較為有利，應依刑法
    第2條第1項前段之規定，應適用行為時即修正前之刑法第47
    條之規定。而刑法第56條連續犯之規定，業於前開修法時刪
    除，則被告之犯行，因行為後新法業已刪除連續犯之規定，
    此刪除雖非犯罪構成要件之變更，但顯已影響行為人刑罰之
    法律效果，自屬法律有變更，依新法第2條第1項之規定，比
    較新、舊法結果，仍應適用較有利於被告之行為時法律即舊
    法論以連續犯。綜合比較前開罪刑結果，適用修正前相關刑
    罰法律，對被告較為有利，自應適用修正前刑法相關規定。
三、查海洛因為毒品危害防制條例第2條第2項第1款明定之第一
    級毒品，不得持有、施用及販賣。核被告所為，係犯毒品危
    害防制條例第10條第1項之罪。其施用海洛因前後持有海洛
    因之低度行為應為施用之高度行為所吸收，不另論罪。被告
    先後2次施用海洛因犯行，時間緊接，方法相同，觸犯構成
    要件相同之罪名，顯係基於概括犯意為之，應依修正前刑法
    第56條連續犯規定論以一罪，並依法加重其刑。又被告曾因
    違反毒品危害防制條例案件，經本院以88年度易字第3653
    號就施用第二級毒品部分判處有期徒刑5月，就連續轉讓第
    二級毒品部分判處有期徒刑7月，合併應執行有期徒刑10月
    ，於90年3月12日執行完畢，有前開臺灣高等法院被告前案
    紀錄表乙紙可參，其受有期徒刑之執行完畢，5年以內再犯
    有期徒刑以上之本罪，為累犯，應依修正前刑法第47條遞加
    重其刑。爰審酌施用海洛因後，有短暫興奮及欣快感，而隨
    之而來卻會陷入困倦狀態，長期使用會產生耐藥性及心理、
    生理依賴性，即需增加劑量始可達到主觀相同效果，一旦停
    止使用，除產生戒斷反應外，易伴有心理之渴藥性，導致施
    用者無法控制自身行為，施用海洛因對身心產生的危害，被
    告業經強制戒治卻仍無法戒除施用毒品之惡習，於強制戒治
    執行完畢釋放後5年內已再犯毒品危害防制條例第10條之罪
    ，經依法追訴處罰，復為本件施用海洛因犯行，顯見戒除毒
    癮之意志薄弱，兼衡其犯罪之動機、目的、手段、品行、施
    用次數，坦承犯行之犯罪後態度等一切情狀，量處如主文所
    示之刑，以玆儆懲。
四、扣案之海洛因（淨重0.04公克），為查獲之第一級毒品，不
    問屬於被告所有，均應依毒品危害防制條例第18條第1項前
    段沒收銷燬之。而被告行為後，刑法雖於94年2月2日經總統
    以華總一義字第09400014901號修正公布，並於95年7月1日
    施行，已如前述，惟刑法第38條第1項第2款並未修正，第同
    條3項乃為使適用更期明確，而將「犯人」之用語修正為「
    犯罪行為人」（參中華民國刑法部分條文修正草案總說明第
    32條），從而並無新舊法比較之問題。又裝載海洛因之外包
    裝袋1只，係防止毒品裸露、逸出及潮濕之功用，並便於攜
    帶，應屬供被告施用第一級毒品所用之物，又為被告所有，
    復據被告自承在卷，爰依刑法第38條第1項第2款宣告沒收。
據上論斷，應依刑事訴訟法第273條之1第1項、第299條第1項前
段，毒品危害防制條例第10條第1項、第18條第1項前段，修正後
刑法第2條第1項前段、第11條前段、修正前刑法第56條、第47條
、刑法第38條第1項第2款，判決如主文。
本案經檢察官曾文鐘到庭執行職務。
中    華    民    國    95    年    8     月    25    日
                  刑事第十一庭  法  官  張宏節
此正本與原本無異。
如不服本判決應於送達後10日內向本院提出上訴狀
                                書記官  李崇文
中    華    民    國    95    年    8     月    28    日
附錄本案論罪科刑法條全文：
毒品危害防制條例第10條第1項
施用第一級毒品者，處 6 月以上 5 年以下有期徒刑。


司法院資訊處製作；財團法人民間司法改革基金會備份。
